【裁判字號】    95,台抗,309
【裁判日期】    950519
【裁判案由】    撤銷仲裁判斷
【裁判全文】
最高法院民事裁定              九十五年度台抗字第三○九號
    再 抗告 人  台南市政府
    法定代理人  甲○○
    訴訟代理人  林國明律師
上列再抗告人因與相對人興松有限公司間請求撤銷仲裁判斷事件
，對於中華民國九十五年一月二十七日台灣高等法院高雄分院裁
定（九十五年度抗字第二八號），提起再抗告，本院裁定如下：
    主  文
再抗告駁回。
再抗告訴訟費用由再抗告人負擔。
    理  由
按對於抗告法院所為抗告有理由之裁定再為抗告，僅得以其適用
法規顯有錯誤為理由，並應經原法院之許可；此項許可，以原裁
定所涉及之法律見解具有原則上之重要性者為限，此觀民事訴訟
法第四百八十六條第四項、第五項之規定自明。本件相對人興松
有限公司與再抗告人台南市政府間，就「台南市○○路地○街」
工程之租金等事宜發生爭議，向中華民國仲裁協會聲請仲裁（九
十三年度仲聲愛字第七十三號），經仲裁結果駁回相對人之聲請
。相對人以該仲裁判斷有仲裁法第四十條第一項所列之情形，向
台灣高雄地方法院（下稱高雄地院）提起撤銷仲裁判斷之訴。高
雄地院以本件訴訟標的之法律關係為撤銷仲裁判斷之形成權，而
仲裁判斷所涉及者為財產權之訴訟，應以相對人獲勝訴判決所得
之客觀上利益為其訴訟標的之價額，而依相對人在仲裁事件中聲
請再抗告人給付之金額核定訴訟標的價額為新台幣（下同）十三
億八千九百七十七萬四千三百三十七元。相對人就該訴訟標的價
額之核定聲明不服，提起抗告。原法院以：查相對人本件撤銷仲
裁判斷訴訟之目的在將該駁回其聲請之仲裁判斷予以撤銷，使其
得依同法第四十三條規定取得就該爭議事項提起訴訟之利益，本
件訴訟所爭執之事項，雖為仲裁判斷是否有仲裁法第四十條第一
項各款所規定得撤銷之事由存在，屬仲裁程序是否合法有效之爭
議（依其所述，應為第三款及第五款），但其訴訟標的所有之利
益，則為取得可另行起訴請求再抗告人給付金錢之訴訟利益，核
其性質，應屬財產權之訴訟，相對人認本件訴訟所撤銷者為程序
上無管轄權之程序判斷，應屬非財產權之訴訟，尚有誤解。次查
本件撤銷仲裁判斷雖屬財產權訴訟之性質，然因所爭執之仲裁判
斷結果為駁回相對人之請求，而非命相對人給付一定之金額或為
其他財產權之給付，故本件訴訟之結果並非免除相對人之給付義
務，而係單純使相對人取得另行起訴之訴訟利益。在前者之情形
，因若訴訟之結果獲得勝訴判決時，除有符合仲裁法第三十八條
規定得駁回執行聲請之情形外，將可免除依仲裁判斷所命之給付
義務，故其訴訟標的之利益，尚可藉由該免除給付義務之金額或
財產價值為核定；但就後者之情形而言（即本件訴訟之情形），
則無此項金額或財產價值可供核定，該仲裁判斷聲請時所請求之
給付內容，既不因本件撤銷仲裁判斷之勝訴而可當然取得，尚須
另行提起訴訟為請求，無法以在仲裁判斷聲請時所請求之金額，
為核算本件訴訟標的利益之依據，本件財產權訴訟之訴訟標的價
額，應屬民事訴訟法第七十七條之十二所稱不能核定之情形，應
依該條規定核定為一百六十五萬元，高雄地院裁定核定為十三億
八千九百七十七萬四千三百三十七元，即有未洽等情，爰以裁定
將高雄地院所核定之金額在超過一百六十五萬元部分予以廢棄。
再抗告人對於原法院所為抗告有理由之裁定再為抗告，係以：相
對人於上開仲裁事件實體上請求之金額為十三億八千九百七十七
萬四千三百三十七元，原仲裁判斷既從實體上之理由駁回相對人
上開金額之請求，相對人提起本件撤銷仲裁判斷之訴，可得受之
財產上利益，應以上開金額計算云云，為其論據。查再抗告人所
陳上開理由，係屬認定事實當否之問題，核與適用法規是否顯有
錯誤無涉，且亦無所涉及之法律見解具有原則上重要性之情事，
其再為抗告，不應許可。
據上論結，本件再抗告為不合法。依民事訴訟法第四百九十五條
之一第二項、第四百八十一條、第四百四十四條第一項、第九十
五條、第七十八條，裁定如主文。
中    華    民    國  九十五  年    五    月   十九   日
                      最高法院民事第三庭
                          審判長法官  吳  正  一
                                法官  劉  福  聲
                                法官  黃  義  豐
                                法官  簡  清  忠
                                法官  謝  正  勝
      本件正本證明與原本無異
                                      書  記  官
中    華    民    國  九十五  年    六    月    一    日
                                                      Ｅ


司法院資訊處製作；財團法人民間司法改革基金會備份。
